臺灣板橋地方法院刑事判決　　　　　　100 年度簡字第2628號
聲　請　人　台灣板橋地方法院檢察署檢察官
被　　　告　陳玉雲
上列被告因詐欺案件，經檢察官聲請以簡易判決處刑（94年度偵
續字第400 號），經本院認不宜以簡易判決處刑（95年度簡字第
6706號），改依通常程序審理（96年度易字第176 號），而被告
於準備程序時自白犯罪，經本院合議庭裁定由受命法官獨任改依
簡易程序審理（100 年度易緝字第2 號），判決如下：
    主      文
陳玉雲意圖為自己不法之所有，以詐術使人將本人之物交付，處
有期徒刑陸月，如易科罰金，以銀元參佰元即新台幣玖佰元折算
壹日。
    事實及理由
一、陳玉雲明知其於93年間起即經濟能力不佳，已無還款能力，
    亦明知其友人林寶蘭（後改名為林姿岑）經營之大樺消防工
    程有限公司債信不良，所開立之支票於93年8 月31日起即出
    現多次跳票情形，於93年9 月10日起更列為拒絕往來戶，詎
    因需款周轉，竟意圖為自己不法之所有，基於詐欺之犯意，
    於93年9 月間，持大樺消防公司開立如附表所示之四張支票
    ，向陳蔥佯稱以該等支票擔保借款，使陳蔥陷於錯誤，因而
    陸續交付新台幣（下同）一百二十四萬五千元予陳玉雲。嗣
    經陳蔥於94年1 月25日屆期提示，該等支票果因拒絕往來而
    不獲付款，陳玉雲始向陳蔥坦承無力償還，雙方協議由陳玉
    雲為陳蔥翻修房屋抵債，現仍積欠陳蔥七十四萬五千元。
二、上揭事實，業據被告陳玉雲於本院審理時坦承不諱，並經證
    人陳蔥於警詢及偵查時證述明確，復有支票影本、退票理由
    單、法務部票據信用資訊查詢資料等件在卷可稽，足認被告
    自白核與事實相符，堪以採信。本案事證明確，被告犯行，
    洵堪認定。
三、新舊法之比較適用：
（一）被告行為後，刑法於94年2 月2 日修正公布，並自95年7
      月1 日施行，且刑法施行法於95年6 月14日增訂該法第1
      條之1 規定，並同自95年7 月1 日施行。另按同於95年7
      月1 日修正施行之刑法第2 條規定，乃係關於新舊法比較
      適用之準據法，其本身無關行為可罰性要件之變更，故上
      開法律修正施行後，如有涉及比較新舊法之問題，即應逕
      依修正後刑法第2 條第1 項規定，為「從舊從輕」之比較
      。再法律變更之比較適用，比較時應就罪刑有關之共犯、
      未遂犯、想像競合犯、牽連犯、連續犯、結合犯、以及累
      犯加重、自首減輕暨其他法定加減（如身分加減）與加減
      例等一切情形，綜其全部罪刑之結果而為比較；且就比較
      之結果，須為整體之適用，不能割裂分別適用各該有利於
      行為人之法律（最高法院95年度第8 次刑事庭會議決議意
      旨參照）。
（二）經綜合比較結果，被告所犯涉及罰金刑、易刑處分等規定
      ，均以修正前刑法對被告有利，自應整體依刑法第2 條第
      1 項前段規定，適用行為時之修正前刑法及罰金罰鍰提高
      標準條例相關規定，予以論處。
四、核被告所為，係犯刑法第339 條第1 項之詐欺取財罪。
五、爰審酌被告之素行，犯罪之動機、目的均僅為一己之私利、
    犯罪之手段、所生危害，及犯罪後之態度等一切情狀，量處
    如主文所示之刑，並諭知如易科罰金之折算標準，以示懲儆
    。
六、被告之犯罪時間，雖在96年4 月24日以前，惟被告於96年7
    月16日中華民國九十六年罪犯減刑條例施行前之96年7 月11
    日經本院發佈通緝，未於96年12月31日以前自動歸案接受審
    判，於99年12月30日始為警緝獲，依中華民國九十六年罪犯
    減刑條例第5 條規定，不得依該條例規定減刑，附此敘明。
七、據上論斷，應依刑事訴訟法第449 條、第454 條第2 項，刑
    法第2 條第1 項前段、第339 條第1 項，修正前刑法第41條
    第1 項前段，廢止前罰金罰鍰提高標準條例第1 條前段、第
    2 條，現行法規所定貨幣單位折算新台幣條例第2 條，逕為
    簡易判決如主文。
八、如不服本判決，應於收受送達後10日內，向本院提出上訴狀
    ，並應敘述具體理由；其未敘述上訴理由者，應於上訴期間
    屆滿後20日內，向本院補提理由書（均須按他造當事人之人
    數附繕本）。
中    華    民    國    100    年    4    月    21    日
                  刑事第七庭  法  官  林 鈺 琅
以上正本證明與原本無異。
                              書記官  鍾 惠 萍
中    華    民    國    100    年    4    月    21    日
附表：
┌──┬─────┬─────┬─────┬─────┬───┬─────┐
│編號│ 發 票 人 │ 付 款 人 │  帳  號  │  票  號  │發票日│ 票面金額 │
├──┼─────┼─────┼─────┼─────┼───┼─────┤
│ 一 │大樺消防工│安泰商業銀│000000000 │BT0000000 │ 93年 │  65,000元│
│    │程有限公司│行八德簡易│          │          │ 10月 │          │
│    │林寶蘭    │型分行    │          │          │ 31日 │          │
├──┼─────┼─────┼─────┼─────┼───┼─────┤
│ 二 │大樺消防工│安泰商業銀│000000000 │BT0000000 │ 93年 │ 330,000元│
│    │程有限公司│行八德簡易│          │          │ 10月 │          │
│    │林寶蘭    │型分行    │          │          │ 20日 │          │
├──┼─────┼─────┼─────┼─────┼───┼─────┤
│ 三 │大樺消防工│安泰商業銀│000000000 │BT0000000 │ 93年 │ 350,000元│
│    │程有限公司│行八德簡易│          │          │ 10月 │          │
│    │林寶蘭    │型分行    │          │          │ 31日 │          │
├──┼─────┼─────┼─────┼─────┼───┼─────┤
│ 四 │大樺消防工│安泰商業銀│000000000 │BT0000000 │經陳玉│ 500,000元│
│    │程有限公司│行八德簡易│          │          │雲取回│          │
│    │林寶蘭    │型分行    │          │          │無紀錄│          │
└──┴─────┴─────┴─────┴─────┴───┴─────┘
附錄本案論罪科刑法條全文：
刑法第339 條：
  意圖為自己或第三人不法之所有，以詐術使人將本人或第三人
  之物交付者，處五年以下有期徒刑、拘役或科或併科一千元以
  下罰金。
  以前項方法得財產上不法之利益或使第三人得之者，亦同。
  前二項之未遂犯罰之。